臺灣彰化地方法院刑事判決　　　　　　　96年度訴字第2348號
公　訴　人　臺灣彰化地方法院檢察署檢察官
被　　　告　甲○○
上列被告因違反毒品危害防制條例案件，經檢察官提起公訴（96
年度毒偵字第5208號），本院依簡式審判程序判決如下：
    主  文
甲○○施用第一級毒品，累犯，處有期徒刑拾月。
    犯罪事實
一、甲○○前於民國92年間，因施用毒品案件，經本院以92年度
    毒聲字第2138號裁定送觀察、勒戒後，因評定認有繼續施用
    毒品之傾向，而以92年度毒聲字第2666號裁定令入戒治處所
    施以強制戒治後，嗣於93年7月9日停止戒治付保護管束，至
    93 年12月27日因保護管束期滿未經撤銷視為執行完畢，並
    由臺灣彰化地方法院檢察署檢察官以94年度戒毒偵字第63、
    64號為不起訴處分確定。復因施用毒品案件，經本院以94年
    度訴字第1246號判決判處應執行有期徒刑11月確定；又因施
    用毒品案件，經本院以95年度訴字第166號判決判處應執行
    有期徒刑1年6月，嗣經撤回上訴而確定；上開2案接續執行
    ，復經減刑，甫於96年7月30日縮短刑期期滿執行完畢。仍
    不知警惕，於上開強制戒治執行完畢釋放後5年內，基於施
    用第一級毒品海洛因之犯意，於96年9月4日上午9時許，在
    其位於彰化縣社頭鄉東平巷21號住處，將海洛因置入注射針
    筒內摻水混合後，以注射針筒注射體內之方式，施用海洛因
    1次。嗣因係列管毒品人口，為警強制至彰化縣警察局田中
    分局接受採尿檢驗，在有偵查犯罪職權之機關或個人發覺其
    犯罪前，自動向彰化縣警察局田中分局警員自首其施用第一
    級毒品犯行，主動接受裁判，經警於96年9月6日晚間10時10
    分許採集其尿液送驗，結果呈可待因及嗎啡陽性反應。
二、案經彰化縣警察局田中分局報告臺灣彰化地方法院檢察署檢
    察官偵查起訴。
    理  由
一、上揭犯罪事實業據被告甲○○於警詢、檢察事務官詢問時及
    本院審理時坦承不諱（見偵卷第3、25頁、本院96年12月14
    日準備程序及審判筆錄），經查：
（一）被告於96年9 月6 日晚間10時10分許為警所採集之尿液，
      經檢驗結果呈現嗎啡及可待因陽性反應，有詮昕科技股份
      有限公司濫用藥物尿液檢驗報告（偵卷第6 頁）、應受尿
      液採驗人尿液檢體採集送驗紀錄表（偵卷第8 頁）各乙紙
      附卷可稽，足認被告上開自白與事實相符，堪予採信。
（二）按刑法第62條所謂「發覺」，固非以有偵查犯罪職權之機
      關或人員確知其人犯罪無誤為必要，而於對其發生嫌疑時
      ，即得謂為已發覺；但此項對犯人之嫌疑，仍須有確切之
      根據得為合理之可疑者，始足當之，若單純主觀上之懷疑
      ，要不得謂已發生嫌疑（最高法院72年度臺上字第641 號
      判例意旨參照）。本件被告係於96年9 月6 日晚間10時10
      分許，因係列管毒品人口，為警強制至彰化縣警察局田中
      分局接受採尿檢驗，在有偵查犯罪職權之機關或個人發覺
      其犯罪前，自動向彰化縣警察局田中分局警員自首其施用
      第一級毒品犯行，此有彰化縣警察局田中分局96年9 月6
      日第1 次調查筆錄1 份附卷可稽（見偵卷第3 頁），足認
      被告確係在警員未發現有確切之根據得為合理懷疑其有本
      案犯行前，即主動供述其施用第一級毒品海洛因犯行，自
      屬符合自首之要件無誤。
（三）被告前於92年間，因施用毒品案件，經本院以92年度毒聲
      字第2138號裁定送觀察、勒戒後，因評定認有繼續施用毒
      品之傾向，而以92年度毒聲字第2666號裁定令入戒治處所
      施以強制戒治後，嗣於93年7 月9 日停止戒治付保護管束
      ，至93年12月27日因保護管束期滿未經撤銷視為執行完畢
      ，並由臺灣彰化地方法院檢察署檢察官以94年度戒毒偵字
      第63、64號為不起訴處分確定等情，有臺灣高等法院被告
      前案紀錄表、臺灣高等法院在監在押全國紀錄表在卷可憑
      ，被告於前開強制戒治執行完畢釋放後，5 年內再犯本件
      施用毒品犯行，堪可認定。
（四）綜上，本件事證明確，被告犯行洵堪認定，應依法論科。
二、按海洛因為毒品危害防制條例第2 條第2 項第1 款所規定之
    第一級毒品，被告施用海洛因之行為，核係犯毒品危害防制
    條例第10條第1 項施用第一級毒品罪。被告為供施用而持有
    該毒品之低度行為，應為施用之高度行為所吸收，不另論罪
    。被告前因施用毒品案件，經本院以94年度訴字第1246號判
    決判處應執行有期徒刑11月確定；又因施用毒品案件，經本
    院以95年度訴字第166 號判決判處應執行有期徒刑1 年6 月
    ，嗣經撤回上訴而確定；上開2 案接續執行，復經減刑，甫
    於96年7 月30日縮短刑期期滿執行完畢，有臺灣高等法院被
    告前案紀錄表可稽，被告於有期徒刑執行完畢5 年內又故意
    再犯本案之罪，為累犯，應依刑法第47條第1 項規定，加重
    其刑。被告對有偵查犯罪職權之機關或個人未發覺之本案施
    用毒品犯行之罪，自首而接受裁判，已如前述，應依刑法第
    62條前段規定，減輕其刑，並依法先加後減之。爰審酌被告
    曾因施用毒品經送觀察、勒戒及強制戒治，仍未知警惕，又
    再犯本案之罪，足見其雖經觀察、勒戒及強制戒治等治療程
    序，仍未徹底戒除惡習遠離毒害，顯未能善體國家設置觀察
    、勒戒機構，協助毒品施用者戒除毒害之良法美意，惟施用
    毒品本質上係戕害自身健康之行為，尚未嚴重破壞社會秩序
    或侵害他人權益，及本件施用海洛因之次數僅1 次，暨其犯
    罪之動機、目的、所生危害及犯罪後坦承犯行態度良好等一
    切情狀，量處如主文所示之刑，以示懲儆。又本件被告犯罪
    時間非在96年4 月24日以前，不符合中華民國九十六年罪犯
    減刑條例之減刑條件，尚無從依上開條例減刑，附此敘明。
據上論斷，應依刑事訴訟法第273 條之1 第1 項、第299 條第1
項前段，毒品危害防制條例第10條第1 項、第23條第2 項，刑法
第11條前段、第47條第1 項、第62條前段，判決如主文。
本案經檢察官余建國到庭執行職務。
中　　華　　民　　國　　96　　年　　12　　月　　28　　日
                  刑事第五庭  法  官  楊舒嵐
以上正本證明與原本無異。
如不服本判決，應於判決送達後10日內，向本院提出上訴書狀，
上訴書狀應「敘述具體上訴理由」，並按他造當事人之人數附繕
本。「切勿逕送上級法院」。
中　　華　　民　　國　　96　　年　　12　　月　　28　　日
                              書記官  張木松
附錄論罪科刑法條：
毒品危害防制條例第10條第1項
施用第一級毒品者，處 6 月以上 5 年以下有期徒刑。
